【裁判字號】    95,上訴,809
【裁判日期】    950630
【裁判案由】    違反槍砲彈藥刀械管制條例等
【裁判全文】
臺灣高等法院刑事判決                 95年度上訴字第809號
上  訴  人
即  被  告  甲○○
選任辯護人  柯士斌律師
            蕭擁溱律師
上列上訴人因違反槍砲彈藥刀械管制條例等案件，不服臺灣基隆
地方法院94年度訴字第858號，中華民國95年1月19日第一審判決
（起訴案號：臺灣基隆地方法院檢察署94年度偵字第2959號），
提起上訴，本院判決如下：
    主  文
原判決關於違反槍砲彈藥刀械管制條例部分、及定執行刑部分撤
銷。
甲○○被訴違反槍砲彈藥刀械管制條例部分無罪。
    理  由
一、公訴意旨略以：被告甲○○於民國（下同）九十三年三月間
    ，透過網路以新台幣（下同）三萬元之代價，向不詳人士購
    買具殺傷力仿WALTHER廠PPK/S型之半自動改造玩具手槍一把
    （獲案槍枝管制編號為0000000000號）及供上述改造玩具手
    槍使用具殺傷力之改造子彈七顆，並將之藏放於基隆市○○
    路七十四巷二十九之二號住處供己賞玩，未經許可而持有上
    開槍彈。嗣於九十四年七月二十二日十時許，經警持搜索票
    在基隆市○○路七十四巷二十九之二號甲○○住處查獲，並
    扣得改造玩具手槍一把、子彈七顆等情，因認被告涉有槍砲
    彈藥刀械管制條例第八條第四項、第十二條第四項之罪嫌。
二、按行為非出於故意或過失者不罰，刑法第十二條第一項定有
    明文。又犯罪事實應依證據認定之，無證據不得推定其犯罪
    事實，刑事訴訟法第一百五十四條第二項定有明文。又認定
    犯罪事實所憑之證據，雖不以直接證據為限，間接證據亦包
    括在內，然而無論直接或間接證據，其為訴訟上之證明，須
    於通常一般之人均不致有所懷疑，而得確信其為真實之程度
    者，始得據為有罪之認定，倘其證明尚未達到此一程度，而
    有合理之懷疑存在時，事實審法院在心證上無從為有罪之確
    信，自應為無罪之判決（參見最高法院七十六年度台上字第
    四九八六號判例意旨）。
三、訊據上訴人即被告吳清福對其於九十三年三月間，經由網路
    向不詳之人購買持有扣案之改造玩具手槍及子彈，至上開時
    、地為警查獲，及扣案之改造手槍及子彈經鑑定結果均有殺
    傷力等事實，固坦承不諱，惟堅決否認有違反槍砲彈藥刀械
    管制條例之犯行，辯稱其係自雅虎奇摩拍賣網站上所刊登拍
    賣道具槍枝廣告，而以三萬元之價格買入扣案之手槍作為觀
    賞之用，並附贈七顆子彈，其因信賴網站上的資料記載「本
    產品無法擊發、無法改造」等文句，認為該等手槍及子彈均
    無殺傷力，故放置於防潮箱內作為收藏觀賞把玩之用，並無
    犯罪故意等語。經查：
  (一)被告自警詢時起，即始終供述扣案之槍、彈係經由雅虎奇摩
    網站之拍賣廣告購得等情一致，而雅虎奇摩網站中拍賣遊戲
    槍項目下，確有多數拍賣各式金屬玩具槍及金屬裝飾子彈之
    廣告，有被告所列印之上開網站網頁資料畫面多紙可稽（原
    審卷第三十二頁至第四十四頁、第八十一頁至第九十二頁、
    本院第二十四頁至第三十五頁），而且該等拍賣各式金屬玩
    具槍之價格，依槍枝種類、型式、製造國、金屬材質、廠牌
    等差異，分別由五千元起至八萬元止不等，與被告所稱係以
    三萬元購入扣案槍、彈之價格並無不符。至於被告所提出之
    拍賣金屬玩具槍、子彈之網頁資料，雖均為被告遭查獲以後
    在法院審理期間之資料，並非被告當初購買扣案槍、彈之廣
    告，然該網站迄今始終仍有拍賣金屬玩具槍枝及子彈之廣告
    及訊息，足見利用網站從事金屬玩具槍枝及子彈交易者並非
    少數，且利用網路買賣物品已為目前社會極為普遍之現象，
    被告辯稱扣案槍、彈係由網路拍賣廣告以三萬元購得乙節，
    核與通常社會生活之經驗法則及論理法則並無扞格之處，自
    堪予採信。
  (二)在網站上公開拍賣之槍枝及子彈，均係由雅虎奇摩網站內之
    「拍賣」項目內之「遊戲用刀槍」分類下刊登，且刊登廣告
    之內容除強調產品特性外，且不乏註明「合法經營、謝絕改
    造」、「像真度一百﹪」、「完全仿實彈比例」、「本產品
    無法擊發、無法改造」、「因為是玩具槍結構所以百分之一
    百合法」、「合法操作槍」等文句者，有上述之網頁資料畫
    面可稽，況且具有殺傷力之各式槍、彈及改造槍、彈，因係
    違法之違禁物，販賣及持有者均觸犯刑責，故交易多以秘密
    方式及特殊管道為之，鮮有在網路上公開拍賣交易之情形，
    且交易價格不斐，職是之故，經由在網站上公開刊登拍賣金
    屬玩具手槍及子彈之資訊而購買，在主觀上對於其所購買之
    槍、彈應無違法性之認識，亦無犯罪故意可言。被告既係經
    由網路之拍賣廣告購得扣案之玩具手槍及附贈之子彈七顆，
    其辯稱不知扣案槍、彈具有殺傷力係違法物品乙節，衡情自
    極有可能，應堪採信，則被告主觀上當無違反槍砲彈藥刀械
    管制條例之犯罪故意可言。
  (三)海岸巡防總局北部地區巡防局宜蘭機動查緝隊（下稱機動查
    緝隊）人員會同軍、警前往被告居處搜索時，扣案之槍、彈
    係放置在上開處所被告臥室門口之防潮箱內，裝在有海綿之
    盒子內擺放整齊，並無遮掩，看似收藏的樣子，且防潮箱並
    未上鎖，擺放陳列之相關位置與被告所提之照片相符等情，
    業據證人即執行搜索之北部地區巡防局宜蘭機動查緝隊人員
    翁韡證述綦詳（見本院九十五年六月八日審判筆錄），並有
    被告所提之照片七幀可考（本院卷第二十二頁至第二十五頁
    ），以被告保存放置扣案槍、彈之情形而言，顯然與一般明
    知持有違法槍械之人均係將槍、彈藏置於隱密處所防止遭人
    發現之情形不同，而與一般收藏展示物品之情形相符，由此
    亦可資為被告辦稱其係將購得之扣案槍、彈作為收藏品觀賞
    把玩，並不知有殺傷力乙節，應堪採信之佐證。又被告雖係
    遭人檢舉販賣仿冒商品、並藏有槍枝、毒品，而遭機動查緝
    隊人員聲請搜索票後前往搜索而查扣前開槍、彈，惟證人即
    接受檢舉並聲請搜索票之承辦人員翁韡證稱：檢舉主要內容
    是說被告有賣仿冒品，家裡有「槍枝收藏品」，還有少量的
    毒品等語（見本院九十五年六月八日審判筆錄第四頁），該
    檢舉人向海巡人員檢舉時係使用「槍枝收藏品」之用語，亦
    可見該檢舉人係在被告居處看見扣案槍、彈在防潮箱內之收
    藏放置情形，而本身亦無法辨識該槍、彈之真偽及有無殺傷
    力，故而表示被告持有「槍枝收藏品」，否則該檢舉人自可
    直接檢舉被告持有槍、彈，而無須使用上述描述方式，故由
    此亦可徵被告之辯解應堪採信。
  (四)原審法院受命法官行準備程序時雖認由查獲之槍、彈外表觀
    之「子彈七顆，子彈均有底火、經試射之二顆彈殼裡面有火
    藥，扣案改造手槍經退滑套露出金屬槍管，由拋殼窗往內看
    均為金屬零件」等情（原審卷第二十五、二十六頁），並認
    稍加檢驗上開槍彈即可知該等槍彈疑為具有殺傷力等情，資
    為認定被告違反槍砲彈藥刀械管制條例犯行之論據（見原判
    決第三頁第五行至第十一行所述），惟查槍枝、子彈是否屬
    於槍砲彈藥刀械管制條例所指之各式槍砲、彈藥，涉及機械
    構造、性能、材質等專業知識技能之研判，以及科學數據資
    料（如發射動能之判定）之取得比對，甚至需實際操作試射
    始能判定，自需由具備專業知識技能及設備之機構或人員予
    以鑑定，始能獲致正確之判斷結論，絕非僅由外觀粗淺之觀
    察結果即可資為判定依據。查在網站拍賣之金屬玩具手槍及
    子彈，均由金屬材質、質感、重量、外觀、操作方式等各方
    面，強調與制式槍枝、子彈相仿之真實感，此由上述之列印
    之網站畫面資料即可見一斑，扣案之槍、彈亦係經內政部警
    政署刑事警察局以性能檢驗法、試射法鑑定結果，始認定有
    殺傷力，有槍彈鑑定書可考（偵查卷第六十七頁至第六十九
    頁），而被告既非對槍械彈藥有專門知識、經驗、或技能之
    人，且係經由公開之網路拍賣廣告以一般通常價格取得扣案
    槍、彈，自無從僅由扣案槍、彈之外觀及金屬材質製造等判
    斷是否具有殺傷力，自不足僅憑前開對扣案槍、彈目視所見
    情形，即以推論之方式作為不利於被告之犯罪證據。
  (五)綜上所述，被告辯稱其不知扣案槍、彈有殺傷力，並無犯罪
    故意乙節，應堪採信，本案又無其他任何足以證明被告係明
    知扣案槍、彈有殺傷力仍予以持有之確切證據，全案仍有合
    理懷疑存在，自屬不能證明被告犯罪。
四、原判決未就全案事證詳為審酌，遽行對被告論科，自非允洽
    ，被告提起上訴，否認犯罪，為有理由，應由本院將原判決
    關於違反槍砲彈藥刀械管制條例部分及定應執行刑部分撤銷
    ，另就被告被訴違反槍砲彈藥刀械管制條例部分為被告無罪
    之諭知。
五、被告另聲請調取搜索時之錄影帶勘驗部分，經本院向海岸巡
    防總局北部地區巡防局調取本案執行搜索時之錄影光碟後，
    被告辯護人表示搜索當時情形業據證人翁韡證述明確而捨棄
    勘驗之聲請（見本院九十五年六月八日審判筆錄第五頁），
    自無庸勘驗。
六、原判決關於違反商標法部分，業經被告撤回上訴而確定，併
    此記明。
據上論斷，應依刑事訴訟法第三百六十九條第一項前段、第三百
六十四條、第三百零一條第一項，判決如主文。
本案經檢察官林慶宗到庭執行職務。
中    華    民    國    95    年    6     月    30    日
                  刑事第十九庭  審判長法  官  宋  祺
                                      法  官  陳憲裕
                                      法  官  蔡明宏
以上正本證明與原本無異。
如不服本判決，應於收受送達後十日內向本院提出上訴書狀，其
未敘述上訴之理由者並得於提起上訴後十日內向本院補提理由書
（均須按他造當事人之人數附繕本）。
                                      書記官  初玲玲
中    華    民    國    95    年    6     月    30    日


司法院資訊處製作；財團法人民間司法改革基金會備份。
